【裁判字號】    93,保險上,30
【裁判日期】    950117
【裁判案由】    給付保險金
【裁判全文】
臺灣高等法院民事判決                93年度保險上字第30號
上 訴人 即
被 上訴 人  辛○○
訴訟代理人  吳玲華律師
            林士祺律師
上  訴  人  三商美邦人壽股份有限公司
法定代理人  戊○○
訴訟代理人  姜志俊律師
上  訴  人  國泰人壽保險股份有限公司
法定代理人  壬○○
訴訟代理人  賴盛星律師
複 代理 人  何淑媛律師
被 上訴 人  新光人壽保險股份有限公司
法定代理人  乙○○
訴訟代理人  丙○○
            庚○○
被 上訴 人  美商美國安泰人壽保險股份有限公司
法定代理人  丁○○
訴訟代理人  甲○○
            己○○
上列當事人間請求給付保險金事件，上訴人對於中華民國93年2
月18日臺灣臺北地方法院90年度保險字第37號第一審判決提起上
訴，本院於95年1月3日言詞辯論終結，判決如下：
    主  文
原判決關於命上訴人三商美邦人壽股份有限公司及國泰人壽保險
股份有限公司給付部分及該部分假執行之宣告暨訴訟費用之裁判
均廢棄。
上開廢棄部分，上訴人辛○○在第一審之訴及假執行之聲請均駁
回。
上訴人辛○○之上訴駁回。
第一、二審訴訟費用由上訴人辛○○負擔。
    事實及理由
壹、程序部分：
    上訴人三商美邦人壽保險股份有限公司（下稱三商人壽）之
    法定代理人原為陳河東，嗣於民國94年1月12日本院審理中
    變更為戊○○，有經濟部公司變更登記表在卷可稽（本院卷
    第242、243頁），茲據戊○○聲明承受訴訟，核無不合，先
    予敘明。
貳、實體部分：
一、上訴人主張部分：
  (一)上訴人辛○○起訴主張：伊於78年間向被上訴人新光人壽保
    險股份有限公司（下稱新光人壽）投保新光年年如意終身壽
    險，復於87年4月7日投保新光企業管理者人身意外險，保險
    期間自87年4月7日起至88年4月7日止；另於85年11月18日，
    向被上訴人美商安泰人壽保險股份有限公司（下稱安泰人壽
    ）投保安泰分紅終身壽險，並附加「安泰日額型住院醫療終
    身保險附約」10單位，於86年8月12日再加保「安泰意外傷
    殘保險附約」，其中加保「安泰意外身故及殘廢保險金」保
    險金額新台幣（下同）1,000萬元，及安泰意外傷害醫療保
    險金30萬元，嗣於87年4月7日增加前述「安泰意外身故及殘
    廢保險金」之保險金額至1,900萬元。於同年月5日另加保「
    安泰人身意外傷害保險」，保險金額為2,000萬元，保險期
    間自87年5月10日至88年5月10日止；又於86年11月向上訴人
    三商人壽投保個人傷害保險，保險期間自86年11月11日至87
    年11月11日；另於87年4月7日向上訴人國泰人壽保險股份有
    限公司（下稱國泰人壽）投保人身意外傷害保險，保險期間
    自87年4月7日至88年4月7日。嗣伊於87年7月17日前往大陸
    地區接洽業務時，於廣東省珠海市○○○○路遭不明歹徒行
    搶，於抵抗過程中遭歹徒持刀砍傷，致受有左足外傷性截肢
    及左手感覺神經障礙之重大意外傷害（下稱系爭事故）。伊
    受傷害後，於87年7月17日至同年月21日在珠海市惠愛醫院
    住院4日，支出人民幣5,999.89元折合美金725元（5999.86
    ÷8.2778＝725），同年月22日回國至怡仁綜合醫院住院5日
    ，同年月27日轉診至新仁醫院住院15日，總計住院24日，支
    出醫療費用31,210元，爰依兩造之保險契約求為命國泰人壽
    、安泰人壽、三商人壽、新光人壽（以下合稱國泰等壽險公
    司）分別給付如附表所示之金額，及自附表所示利息起算日
    起至清償日止，按年息10％計付之利息云云（原審判命三商
    人壽及國泰人壽分別給付1,572,000元、1,528,800元，及法
    定遲延利息予辛○○，並就上開部分為准、免假執行之宣告
    ；而駁回辛○○其餘之訴，辛○○、三商人壽、國泰人壽各
    就敗訴部分聲明不服）。並聲明：1.原判決不利上訴人辛○
    ○部分廢棄。2.廢棄部分，被上訴人新光人壽應給付上訴人
    辛○○1,602,913元，及自87年8月27日起至清償日止，按年
    息10％計算之遲延利息；被上訴人安泰人壽應給付上訴人辛
    ○○5,886,000元，及自87年8月8日起至清償日止，按年息
    10％計算之遲延利息。3.第一、二審訴訟費用由被上訴人負
    擔。4.願供擔保，請准宣告假執行。
  (二)上訴人三商人壽上訴主張：上訴人辛○○主張遭人打傷致殘
    ，雖提出中國大陸廣東省珠海市惠愛醫院診斷證明書及珠海
    市公安局拱北口岸派出所報警登記表等文件為證，惟依台灣
    地區與大陸地區人民關係條例第7條及其施行細則第9條規定
    ，上開診斷證明書及報警登記表縱經海基會之文書驗證，亦
    僅具形式上「推定為真正」之效力而已，其實質上證據力仍
    應由法院調查認定。經查上開診斷證明書僅能證明其有受傷
    致殘之結果，並不能證明其受傷之原因係出於外來突發之意
    外事故；又上開報警登記表乃係大陸公安根據上訴人辛○○
    報案內容所作之記錄，屬傳聞證據，無法證明上訴人辛○○
    係因遭歹徒砍殺之外來、突發事故而受傷，加以該等傷害之
    造成，其可能之原因，並不止外來、突發之意外一端，亦有
    出於道德危險或其他原因所致，應由上訴人辛○○就其主張
    出於不明歹徒之外來、突發意外事實為舉證，詎上訴人辛○
    ○就其權利發生事實並不能舉證以實其說，其主張自難採信
    。況依最高法院近年來之見解，就意外傷害保險中被保險人
    之遭遇外來突發事故，均認應由保險金受益人負舉證責任。
    此外，怡仁醫院放射科組長鍾倩如於94年11月30日在本院證
    稱：「（提示上訴人辛○○提出之怡仁醫院74992號X光片）
    不是（我拍攝的）…」等語，另加以上訴人辛○○訴訟代理
    人於94年10月19日在本院陳稱：「…當時有提出惠愛的X光
    片，但是現在找不到了，曾經向惠愛醫院申請X光片存底，
    但據告知並無存底」等語，足見上訴人辛○○既無法提出惠
    愛醫院之X光片，自屬未盡形式舉證義務，所為意外傷害之
    說，自不足採。次按「複保險，謂要保人對於同一保險利益
    ，同一保險事故，與數保險人分別訂立數個保險之契約行為
    。」又「複保險，除另有約定外，要保人應將他保險人之名
    稱及保險金額通知各保險人。」，又「要保人故意不為前條
    之通知，或意圖不當得利而為複保險者，其契約無效。」保
    險法第35條、第36條及第37條分別定有明文。上訴人辛○○
    自稱其於87年7月17日發生系爭保險事故前，曾分別向新光
    人壽、美商安泰人壽、三商美邦人壽、美商康健人壽及國泰
    人壽等多家保險公司投保意外傷害險，其保險金額高達7,00
    0萬元以上，多數保險均集中於上訴人辛○○所主張之保險
    事故發生前之數月至1、2年間投保，於如此短期內密集投保
    鉅額之保險，其動機即屬可議，且上訴人辛○○就傷害險部
    分共投保5家保險公司，本次起訴請求5級殘廢理賠金額已逾
    1,800萬元（尚未包含康健人壽部分），其投保金額過高，
    容易引發高度之道德危險，而其未將多數複保險之事實通知
    各保險公司，顯係意圖不當得利而為複保險，揆諸前揭法律
    規定，其成立在後之複保險契約即屬無效，上訴人就無效之
    複保險契約，自無給付保險金之義務，乃被上訴人遽而提起
    請求，殊無理由等語。並聲明：1.原判決不利上訴人三商人
    壽部分廢棄。2.廢棄部分，上訴人辛○○於第一審之訴及假
    執行之聲請均駁回。3.第一、二審訴訟費用由上訴人辛○○
    負擔。4.如受不利判決，願供擔保免予假執行。
  (三)上訴人國泰人壽上訴主張：上訴人辛○○請求意外殘廢保險
    金，依照舉證責任分配原則應由上訴人辛○○就權利發生事
    實即其係遭遇外來、突發之意外事故，並以此意外事故為導
    致其受有一足五趾機能完全喪失之事實，舉證以實其說，否
    則難謂上訴人辛○○之請求為正當。又上訴人辛○○僅提出
    其受傷當時之報警登記表及惠愛醫院出具之診斷證明書及出
    院通知單，即主張其係因意外事故（遭歹徒砍殺）導致左足
    及左手受有重傷並符合兩造保險契約第5級殘廢之標準云云
    ，惟上開報警登記表係大陸公安根據上訴人辛○○片面陳述
    所作之記錄，無法證明上訴人辛○○係因遭歹徒砍殺之外來
    突發事故而受傷，至於惠愛醫院出具之診斷證明書及出院通
    知單，亦僅表示上訴人辛○○有受傷之事實，尚不能證明上
    訴人辛○○係因兩造保險契約所約定之「外來、突發之意外
    事故」所致，是上訴人辛○○提出上開報警登記表及惠愛醫
    院出具之診斷證明書及出院通知單，自不足以證明其殘廢係
    因外來突發事故所致。上訴人辛○○於系爭事故發生前密集
    投保多家保險，其動機顯有可議，且其陳述事故發生經過有
    諸多不合常理之處，故其殘廢是否係外來突發事故所致，顯
    有疑義。又上訴人國泰人壽於原審90年4月25日所呈民事答
    辯狀第4點已有載明「本件自事故發生之日，迄其起訴，已
    逾二年，時效已完成，被告拒絕給付。」等語，然原審判決
    就上訴人所為時效抗辯漏未審酌，率爾判決上訴人敗訴，顯
    有判決不備理由之違法，自應予以廢棄云云。並聲明：1.原
    判決不利上訴人國泰人壽部分廢棄。2.廢棄部分，上訴人辛
    ○○在第一審之訴及假執行之聲請均駁回。3.第一、二審訴
    訟費用由上訴人辛○○負擔。
二、被上訴人抗辯部分：
  (一)被上訴人新光人壽辯以：系爭事故發生於87年7月17日，上
    訴人遲至90年1月9日始起訴，已罹於2年之時效。上訴人辛
    ○○雖以89年7月7日之律師函催告被上訴人給付，表示時效
    中斷，惟並未對被上訴人之法定代理人送達，故上開律師函
    並未合法送達。上訴人辛○○雖引用最高法院54年臺上字第
    952號、58年臺上字第715號判例為佐證，然該二判例所述之
    事實均與本件有異，仍應就具體個案事實詳加認定後始能適
    用。原審對於保險契約及保險法中，意外傷害事故之定義及
    其發生機率存有誤解。按被保險人投保後，應以不發生意外
    傷害事故為常態事實，發生意外傷害事故始為變態事實，例
    如投保旅行平安保險後，發生空難之機會少之又少，絕大對
    多數都是旅遊平安歸來之常態事實。同理可證，一般人於投
    保意外傷害保險後，幾乎從未於保險期間內發生意外傷害事
    故，而從未投保，於某次出國前始投保鉅額保險，卻於一出
    國後即發生遭歹徒砍傷致左足外傷性截肢及左手感覺神經障
    礙之重大意外傷害，顯然為發生機率微乎其微之變態事實。
    且上訴人辛○○既主張其曾親身經歷此一常人一生中難得遇
    見之恐怖經歷，足見系爭事故發生當時之情況，上訴人辛○
    ○必歷歷在目，即使經過多年亦難以忘懷，自應由其負舉證
    責任始為允洽。上訴辛○○人固提出報案登記表、診斷證明
    書等為證，惟此僅能證明其左足受有傷害之事實，尚無法證
    明其受傷確出自其所主張之事故，因而就曾發生系爭保險契
    約所約定之意外傷害事故致上訴人辛○○受傷之事實，仍應
    由上訴人辛○○負舉證責任。故關於應由上訴人辛○○證明
    之意外事故，不應於上訴人辛○○未能充分證明之情況下，
    即輕率地認定系爭意外事故存在，而應以較慎重確實之嚴格
    程序發現及認定真實；倘若上訴人辛○○仍不能充分證明其
    殘廢係由系爭意外事故所致，則自不得向被上訴人請求保險
    金之給付等語。
  (二)被上訴人安泰人壽則辯以：
    上訴人辛○○應就其得請求給付保險金之權利發生事實應負
    舉證責任，若其不能證實所主張之事實為真，被上訴人安泰
    人壽自不負給付保險金之責。上訴人辛○○雖提出「報警登
    記表」主張於87年7月17日發生系爭事故，惟查「報警登記
    表」記載有諸多矛盾之處而不足採信。上訴人辛○○雖又提
    出珠海市惠愛醫院疾病診斷證明書主張因系爭事故致左足五
    趾殘廢，惟查該診斷證明書記載：「主要檢查結果：診斷1.
    左前臂伸肌橫斷傷，2.左足趾全部離斷傷，3.失血性休克」
    ，惟查該醫師並未於意外事故發生時親眼目睹意外事故發生
    經過，是前揭該醫院之疾病診斷證明書僅證明傷害之結果，
    尚不足以證明意外傷害事故確實發生，以及上訴人辛○○確
    因系爭事故致成殘廢。因此，上訴人辛○○據此主張被上訴
    人安泰人壽應給付意外保險金，顯無理由。上訴人辛○○迄
    未能就左腳五趾被砍事故確係屬於兩造保險契約承保範圍盡
    舉證責任，而被上訴人安泰人壽就非屬承保範圍事實之抗辯
    ，已有相當之反證。縱認定上訴人辛○○之殘廢確因系爭事
    故所致，上訴人辛○○之請求權亦已罹於時效，被上訴人安
    泰人壽自無給付保險金之義務等語。
  並均聲明：1.上訴駁回。2.第一、二審訴訟費用由上訴人辛○
  ○負擔。3.若為不利於被上訴人之判決，願供擔保，請准免為
  假執行。
三、上訴人辛○○主張伊於上開時間分別向國泰等壽險公司投保
    前揭保險之事實，業據其提出新光年年如意終身壽險保險單
    、新光企業管理者人身意外保險要保書、安泰人壽保險單、
    三商人壽保險單、國泰人壽人身意外險保險費收據為證（原
    審卷(一)第15頁至第17頁、第31頁至第133頁），且為國泰等
    壽險公司所不爭執，堪信為真實。
四、上訴人辛○○主張其遭遇系爭事故，受有左足外傷性截肢及
    左手感覺神經障礙之重大意外傷害，國泰等壽險公司應依保
    險契約分別給付其殘廢保險金、傷害住院及醫療保險金等，
    則為國泰等壽險公司所否認，並以前揭情詞置辯。是本件首
    應審酌者為：被保險人即上訴人辛○○之受有左足外傷性截
    肢及左手感覺神經障礙之傷害原因為何？是否符合意外事故
    傷害之保險理賠要件？茲分別審酌如下：
  (一)卷查，國泰等壽險公司關於人身意外傷害保險之保險範圍均
    為：「傷害保險人於被保險人遭受意外傷害及其所致殘廢或
    死亡時，負給付保險金額之責。前項意外傷害，指非由疾病
    引起之外來突發事故所致者。」（原審卷(一)第19、25、36、
    54、110頁），並非被保險人有傷害之事實，壽險公司即應
    給付保險金，而是以被保險人因遭遇外來突發的意外傷害事
    故，致身體蒙受傷害，且該意外傷害事故是造成被保險人身
    體傷害之單獨且直接之原因，壽險公司依約始負給付保險金
    之責任。單純被保險人之傷害，既尚不足以構成壽險公司給
    付保險金之條件，則主張被保險人係符合上開壽險公司應給
    付保險金條件之原因而受傷害之被上訴人，自應就被保險人
    之傷害符合上開約定條件負舉證責任。亦即上訴人辛○○主
    張其因遭受意外傷害事故致成殘廢及住院，應就權利發生事
    實負其舉證責任，上開舉證成立，壽險公司始負給付保險金
    之責任。
  (二)上訴人辛○○主張其遭遇系爭事故，受有左足外傷性截肢及
    左手感覺神經障礙之重大意外傷害一節，業據其提出經廣東
    省珠海市公證處公證及海基會驗證之報警登記表、珠海市惠
    愛醫院疾病診斷證明書、出院通知單等件為證，國泰等壽險
    公司對上開文書之形式真正，均不爭執，惟均抗辯前揭報警
    登記表係大陸公安依報案內容所為之記錄，無法證明上訴人
    辛○○曾遭遇系爭事故，且診斷證明書亦僅能證明上訴人辛
    ○○有受傷之事實等語。經查：
    1.辛○○主張其遭遇系爭事故，並提出報警登記表2紙為證
      （本院卷第127、128頁)，然該本院卷第127頁報警登記表
      記載系爭事故發生時間「接報時間98(即西元1998)年6月
      18日1時50分」，核與另一本院卷第128頁報警登記表第三
      聯上所載「報警人廖送勁 (進)：您于7月17日1：15時報
      警反映的情況‧‧‧」，及珠海市公安局拱北口岸派出所
      出具「證明：1998年7月17日晨2時據報：聯安路有人被搶
      ‧‧‧」 (本院卷第129頁)，均有不同。又原審92年10月
      28日準備程序辛○○自陳：「報警記錄單是因警察沒有當
      場目睹，也不是原告自己去報警，報警時報案人怎麼跟警
      察講我們也不知道。」等語（原審卷(三)第125頁），上訴
      人辛○○另於原審所提出之書狀亦表示：「蓋原告（即上
      訴人）當時受傷嚴重，正在惠愛醫院急救，報警乙事係惠
      愛醫院代為通報，由接電話之大陸公安人員自行作成報警
      登記表」等語（原審卷(二)第260頁），顯與報警內容登記
      表上所載不同，由上開報警內容登記表上關於報警人部分
      ，記載為廖送勁 (進)，並非記載為惠愛醫院，且該報警
      內容登記表上亦未記載惠愛醫院代為報警之情事。況本院
      卷第127頁「報警登記表」中關於處理情況載明：「一位
      姓廖的台灣佬，在聯安路被人搶劫，被砍傷，斷了三只腳
      趾，現在惠愛醫院救」等語，核與前揭「惠愛醫院疾病診
      斷證明書」記載「主要檢查結果：診斷１左前臂伸肌橫斷
      傷，２左足趾全部離斷傷，３失血性休克」所述受傷情形
      並不同，故上訴人辛○○所提上開記載內容不一之「報警
      登記表」，尚難採為其有利其認定之依據。
    2.上訴人辛○○雖提出「珠海市惠愛醫院疾病診斷證明書」
      主張因系爭事故致左足五趾殘廢，惟該醫師並未於意外事
      故發生時親眼目睹意外事故發生經過，僅係該醫生依據上
      訴人辛○○受傷情形所為之診治結果，並無法據此即推定
      被上訴人辛○○係遭受突發之外來事故所導致。上訴人辛
      ○○仍須舉證證明其所受左足趾全部離斷傷之傷害係遭不
      明歹徒襲擊之外來突發之意外事故所致。上訴人辛○○雖
      又提出於2001 年7月16日由珠海市公安局拱北分局刑警一
      大隊出具「證明」，欲證明系爭事故之發生，惟該證明上
      記載「1998年7月17日凌晨1點多在聯安經童幼兒園門口被
      兩名青年男子持刀搶劫，將事主辛○○（男，1957年6月
      19日生，台灣新竹市人）砍傷，左手前臂被砍傷，左足1-
      5趾被砍斷。案件在進一步偵察中。特此證明。」等語 (
      本院卷第136頁)，核與公安詢問筆錄記載「那兩名搶劫的
      人是用長的西瓜刀把我砍傷的，把我左腳的三個腳趾頭砍
      掉，‧‧‧以後把我的左手臂砍傷。」、「‧‧‧把我左
      腳三個腳趾砍掉，拿刀的劫匪繼續用刀砍我‧‧‧後來他
      們又把我的左手臂砍傷‧‧‧」，上訴人辛○○於於公安
      詢問時自陳左腳三個腳趾被砍掉，核與惠愛醫院疾病診斷
      證明書所載左足趾全部離斷傷之傷勢不符（本院卷第138
      、139頁），且上開「證明」以及公安詢問筆錄，係依據
      上訴人辛○○所述而記載，並未輔以其他人證、物證等以
      證明辛○○所述屬實，故尚難僅依上訴人辛○○單方陳述
      所記載之警訊筆錄即認其左足趾全部離斷傷係由突發之外
      來事故所致。
    3.上訴人辛○○對於系爭事故之經過於原審陳述：「高的歹
      徒拿出刀子，應該有二、三十公分長，就砍我。我拿皮包
      檔。矮的歹徒拉我，我的左手臂就被砍到。我大喊救命，
      我平時習慣使用右手、右腳，當時我的右手被拉著，右腳
      沒有辦法踢，所以用左腳踢。腳也被砍，‧‧」等語（原
      審卷(一)第384頁），核與公安詢問筆錄記載：「那兩名搶
      劫的人是用長的西瓜刀把我砍傷的，把我左腳的三個腳趾
      頭砍掉，‧‧以後把我的左手臂砍傷。」、「‧‧把我左
      腳三個腳趾砍掉，拿刀的劫匪繼續用刀砍我‧‧後來他們
      又把我的左手臂砍傷‧‧‧」等語，關於手、腳受傷先後
      ，究係左腳趾先被砍斷，再被砍傷左手臂；抑或先被砍傷
      左手臂，再被砍斷左腳趾，前後所述並非一致。上訴人於
      原審另陳述：「有計程車經過停下，按喇叭，閃大燈。歹
      徒看到就跑走了，我看到拇指，只剩右邊的皮在晃動。計
      程車什麼都沒問就離開，我連滾帶爬回醫院‧‧」等語（
      原審卷(一)第384頁），與公安詢問筆錄記載：「‧‧‧後
      來他們又把我的左手臂砍傷，他們見搶不到我的皮包，便
      慌忙逃跑了，‧‧‧」等語（本院卷第137至139頁），然
      其於公安訊問筆錄並未記載有計程車經過停下一事，按常
      理推斷，被害人於事發後，越接近事發時之記憶越清晰，
      對於周遭環境亦較有深刻之體認，如時間經過越久，記憶
      越糢糊，若有如上訴人辛○○所述，於事發當時有計程車
      出現，按喇叭，閃大燈，歹徒害怕而停止繼續行搶，則如
      此深刻之記憶，應於公安詢問時陳述之，提供公安查緝歹
      徒之線索，然上訴人辛○○並未為上開陳述。
    4.上訴人辛○○於原審又稱：「我聽到後面有很快的腳步聲
      ，就將皮包夾到左側腋下，往右後看，有兩個歹徒已經過
      來了。當時人行道上沒有其他人，有路燈，我通過該處時
      ，樹很密比較陰暗。」等語（原審卷(一)第384頁），核與
      上揭公安詢問筆錄記載：「從醫院出來，‧‧走到經童幼
      兒園對面時，從旁邊衝出兩個男青年‧‧」等語（本院卷
      第137至139頁），二者說法亦有不同。按一般人突然遭搶
      ，歹徒行搶過程或許無法鉅細靡遺描述清楚，但對於事情
      如何發生？亦即對於歹徒自何處接近？如何接近？應有相
      當程度的認識，對於身歷其境的被害人，其印象應難以磨
      滅，就行搶過程中，對於如何抵禦之細節或許不能清楚記
      憶，然上訴人辛○○對於歹徒如何靠近一事，尚無法為前
      後一致之描述，所為遭人行搶云云即有疑義。本院審酌上
      訴人辛○○關於系爭事故經過前後之敘述，認上訴人辛○
      ○所為遭歹徒砍傷，致其受有左足外傷性截肢及左手感覺
      神經障礙之傷害云云，尚難據採。
    5.綜上，上訴人辛○○雖提出經廣東省珠海市公證處公證及
      海基會驗證之報警登記表、珠海市惠愛醫院疾病診斷證明
      書、出院通知單，以及其返台後就醫之X光片等件為證，
      至多僅能證明上訴人辛○○在大陸受有左足外傷性截肢及
      左手感覺神經障礙之傷害，至於其傷害是否係由突發之外
      來事故所致，依其於原審所陳述之被害經過，對照上開公
      安詢問筆錄記載，既有諸多不符常情，或有違經驗法則之
      處；故上訴人辛○○所提出之相關文件，經本院審酌後，
      認無法作為其左足外傷性截肢及左手感覺神經障礙之傷害
      ，係遭外來突發意外事故所致之證明。
  (三)按當事人主張有利於己之事實者，就其事實有舉証之責任，
    民事訴訟法第277條前段定有明文。所謂舉証係指就爭訟事
    實提出足供法院對其所主張者為有利認定之證據而言。又民
    事訴訟法如係由原告主張有權利者，應先由原告負舉証之責
    ，若原告先不能舉証，以証實自己主張之事實為真實，則被
    告就其抗辯事實，即令不能舉証，或其所舉証尚有瑕疵，亦
    應駁回原告之請求，此為舉証責任分擔之原則（最高法院17
    年度上字第917號判例意旨參照）。本院依職權調閱上訴人
    辛○○另案訴請美商康健人壽保險股份有限公司（下稱康健
    人壽）給付保險金事件全卷，卷查，辛○○於86、87年間，
    向國泰等壽險公司及訴外人康健人壽所投保之金額總共高達
    79,000,000元（其中除安泰人壽保險額度為3,900萬元外，
    其餘均為1,000萬元，如附表二所示）；其中自87年2月起至
    87年5月，密集向國泰人壽、安泰人壽、新光人壽投保人身
    意外險及個人平安保險，並於87年2月9日向安泰人壽提出復
    效之申請，共計金額即達69,000,000元，實超乎常情。其於
    此高額投保後，旋發生左足外傷性截肢及左手感覺神經障礙
    之傷害。而上訴人辛○○主張其左足外傷性截肢及左手感覺
    神經障礙之傷害是否確係遭人行搶時所砍斷，此為上訴人辛
    ○○依各該保險契約請求給付傷害殘廢保險金所應證明之事
    項，惟依上訴人辛○○之陳述，確有多處違背經驗法則及前
    後不一之情形，另就其所提上揭書證，亦無法證明確有意外
    事故發生之情事。從而依舉證責任分配之原則，尚難認就其
    左足外傷性截肢及左手感覺神經障礙之傷害係遭不明歹徒襲
    擊之外來突發之意外事故所致，已盡舉證之責任。
五、綜上所述，上訴人辛○○請求國泰等壽險公司分別給付如附
    表一所示之金額及遲延利息，為無理由，不應准許。其假執
    行之聲請亦失附麗，應併予駁回。原審判命上訴人國泰人壽
    、三商人壽給付，並為假執行之宣告，自有未洽。國泰人壽
    、三商人壽上訴意旨指摘原判決各該部分不當，求予廢棄改
    判，為有理由，應由本院將原判決關於國泰人壽、三商人壽
    部分廢棄，改判如主文第二項所示。至於安泰人壽、新光人
    壽部分，原審為上訴人辛○○敗訴之判決，及駁回該部分假
    執行之聲請，理由雖有不同，結論則無二致。上訴人辛○○
    上訴意旨指摘原判決關於安泰人壽、新光人壽部分不當，求
    予廢棄，改判如其聲明所載，為無理由，應予駁回。
六、兩造其餘之攻擊或防禦方法，及未經援用之證據，經本院斟
    酌後，認均不足以影響判決之結果，無庸逐一論駁，併此敘
    明。
七、據上論結，本件上訴人辛○○上訴為無理由，上訴人三商人
    壽、國泰人壽上訴為有理由，依民事訴訟法第第449條第1項
    、第450條、第78條，判決如主文。
中    華    民    國    95    年     1    月    17    日
                  民事第四庭  審判長法  官  張劍男
                                    法  官  陳邦豪
                                    法  官  游明仁
正本係照原本作成。
如不服本判決，應於收受送達後20日內向本院提出上訴書狀，其
未表明上訴理由者，應於提出上訴後20日內向本院補提理由書狀
（均須按他造當事人之人數附繕本）上訴時應提出委任律師或具
有律師資格之人之委任狀；委任有律師資格者，另應附具律師資
格證書及釋明委任人與受任人有民事訴訟法第466條之1第一項但
書或第二項（詳附註）所定關係之釋明文書影本。
中    華    民    國    95    年     1    月    18    日
                                    書記官  于  誠
附註：
民事訴訟法第466條之1（第一項、第二項）：
對於第二審判決上訴，上訴人應委任律師為訴訟代理人。但上訴
人或其他法定代理人具有律師資格者，不在此限。
上訴人之配偶、三親等內之血親、二親等內之姻親，或上訴人為
法人、中央或地方機關時，其所屬專任人員具有律師資格並經法
院認為適當者，亦得為第三審訴訟代理人。
 附表一：訴之聲明請求金額明細
┌────┬───────────┬────────┬─────┬────────────┐
│原審被告│ 請求金額（含計算式） │  請求金額說明  │利息起算日│       備註說明         │
├────┼───────────┼────────┼─────┼────────────┤
│國泰人壽│1,528,800元           │意外險1,500,500 │ 87.09.03 │93.01.09辯論狀自認應以  │
│        │（1,500,000＋28,800)  │住院日額28,800  │          │87.09.03為利息起算日    │
├────┼───────────┼────────┼─────┼────────────┤
│        │5,886,000元           │意外險5,850,000 │          │92.10.28庭訊自認，於87. │
│安泰人壽│（5,850,000＋36,000） │住院日額36,000  │ 87.08.08 │07.24收受安泰人壽之理賠 │
│        │                      │                │          │申請書                  │
├────┼───────────┼────────┼─────┼────────────┤
│三商人壽│1,572,000元           │意外險1,500,000 │ 87.09.02 │不爭執利息起算日        │
│        │（1,500,000＋72,000)  │住院日額72,000  │          │（91.07.15庭訊筆錄參照）│
├────┼───────────┼────────┼─────┼────────────┤
│        │1,602,913元           │意外險1,500,000 │          │不爭執利息起算日        │
│        │（1,500,000＋48,000   │住院日額48,000  │          │（91.07.15庭訊筆錄參照）│
│新光人壽│ ＋54,913）           │醫療費用：      │ 87.08.27 │                        │
│        │                      │台灣：31,210    │          │                        │
│        │                      │大陸：23,703    │          │                        │
│        │                      │合計：54,913    │          │                        │
└────┴───────────┴────────┴─────┴────────────┘
 附表二：上訴人辛○○投保資料
┌────┬─────┬─────┬──────────┬─────┬─────┬──────┐
│保險公司│項    目  │ 投保金額 │     保險期間       │ 投保日期 │ 保  費   │  備    註  │
├────┼─────┼─────┼──────────┼─────┼─────┼──────┤
│新光人壽│人身意外  │1,000萬元 │87.04.07～88.04.07  │ 87.04.04 │ 15,037元 │            │
├────┼─────┼─────┼──────────┼─────┼─────┼──────┤
│三商人壽│意外傷害  │1,000萬元 │86.11.11～87.11.11  │ 86.11.11 │ 16,963元 │            │
├────┼─────┼─────┼──────────┼─────┼─────┼──────┤
│        │          │1,900萬元 │85.11.18～111.11.18 │ 85.11.18 │ 35,401元 │87.02.09復效│
│安泰人壽│意外傷害  ├─────┼──────────┼─────┼─────┼──────┤
│        │          │2,000萬元 │87.05.10～88.05.10  │ 87.04.05 │ 28,600元 │            │
├────┼─────┼─────┼──────────┼─────┼─────┼──────┤
│國泰人壽│新平安個人│1,000萬元 │87.04.07～88.04.07  │ 87.04.07 │ 15,275元 │            │
├────┼─────┼─────┼──────────┼─────┼─────┼──────┤
│康健人壽│意外傷害  │1,000萬元 │87.02.18～88.02.18  │ 87.02.15 │          │另案起訴    │
 ───────────────────────────────────────────────


司法院資訊處製作；財團法人民間司法改革基金會備份。
